【裁判字號】    97,消債更,2013
【裁判日期】    980513
【裁判案由】    更生事件
【裁判全文】
臺灣板橋地方法院民事裁定          97年度消債更字第2013號
聲  請  人  甲○○原名「陸淑.
代  理  人  陳昭全律師
上列當事人因消費者債務清理事件聲請更生，本院裁定如下：
    主  文
聲請駁回。
聲請費用由聲請人負擔。
    理  由
一、按債務人與金融機構協商成立者，不得聲請更生或清算，但
    因不可歸責於己之事由，致履行顯有重大困難者，不在此限
    ；本條例施行前，債務人依金融主管機關協調成立之中華民
    國銀行公會會員辦理消費金融案件無擔保債務協商機制與金
    融機構成立之協商，準用前項之規定，消費者債務清理條例
    第151 條第5 項、第6 項分別定有明文。再聲請更生或清算
    不合程式或不備其他要件者，法院應以裁定駁回之，但其情
    形可以補正者，法院應定期間先命補正，復為同條例第8 條
    所明定。依其立法理由可知，債務清償方案成立後，固由債
    務人按其條件履行，惟需於其後發生情事變更，在清償期間
    收入或收益不如預期，致該方案履行困難甚或履行不能，因
    不可歸責於己，始能聲請更生或清算。此項規定旨在避免債
    務人任意毀諾已成立之協商，濫用更生或清算之裁判上債務
    清理程序，蓋以債務清償方案係經當事人行使程序選擇權所
    為之債務清理契約，債務人應受該成立之協議所拘束。債務
    人既已與金融機構協商成立，如認該協商方案履行有其他不
    適當情形，自仍應再循協商途徑謀求解決。
二、本件聲請意旨略以：聲請人目前債務債務總金額為新臺幣（
    下同）1,056,652 元，具有不能清償債務之情事，消費者債
    務清理條例施行前，曾於民國95年間依照中華民國銀行公會
    會員辦理消費金融案件無擔保債務協商機制，與最大債權金
    融機構中華商業銀行股份有限公司（下稱：中華銀行）達成
    協商，雙方約定聲請人自95年7月起，分120期，利率0%，每
    月10日以11,502元依各債權銀行債權金額比例清償各項債務
    ，至全部清償為止，惟聲請人於協商時，因有配偶可幫忙支
    付每月應還款之款項，尚能如期清償，但於97年 7月間聲請
    人與配偶楊裕傑離婚後，即因無法再為履行而毀諾，聲請人
    毀諾具有不可歸責於己致履行顯有重大困難之事由，且其無
    擔保或無優先權之債務總額未逾1,200 萬元，復未經法院裁
    定開始清算程序或宣告破產，依法自得聲請更生程序，爰請
    裁定開始更生等語。
三、經查：
（一）聲請人前參與中華民國銀行公會會員辦理消費金融案件無
      擔保債務協商機制，與中華銀行成立協商乙節，業據其提
      出財團法人金融聯合徵信中心債權人清冊、協議書、無擔
      保債務還款計劃等件在卷可稽，並有乙○銀行98年2 月5
      日陳報狀1 份附卷可憑，是聲請人具狀聲請更生，須具備
      「不可歸責於己致履行顯有重大困難事由」之要件，方為
      適法。
（二）再聲請人以其與配偶離婚，無人為其支付協商款項為由，
      而主張毀諾具有不可歸責於己事由等語，並提出戶籍謄本
      1 份附卷供參，惟查，聲請人於97年7 月間離婚固有前開
      戶政文件可證，但僅憑聲請人與配偶離婚乙事，即可認為
      具有不可歸責於己事由，尚嫌速斷，亦顯與無法預見、不
      可控制之情事變更情節有違，已難認其主張為合理，況聲
      請人自97年6 月中旬即至康武企業股份有限公司（下稱：
      康武公司）任職，至目前為止實際工作4.5 個月，平均每
      月收入約23,828元等情，業據聲請人自陳在卷（見本院卷
      第42頁），並有工資條及康武公司康管字第0008號函1 份
      附卷可憑（見本院卷第50頁），是以其薪資收入扣除前開
      協商還款金額11,502元，聲請人每月既仍可餘12,326元供
      自由運用，已較內政部所頒布之每人每月最低生活費用9,
      829 元為豐，且聲請人又不須負擔扶養之費用（見本院卷
      第12頁），是衡酌前情，聲請人既仍有清償債務之能力，
      卻不為履行而放任還款期限屆至，自難認其主張有理由。
（三）又查，聲請人目前債務總金額雖為 1,056,652元，然其既
      有固定之工作收入，且為62年生，年僅36歲，正值壯年，
      此有戶籍謄本 1份在卷為憑，是距勞動基準法所定之法定
      退休年齡65歲，聲請人尚可工作29年，核認聲請人應仍有
      清償債務之可能，並無所稱不能清償債務之情事，是與消
      費者債務清理條例第3條之規定，尚有不合，即難准許。
四、綜上所述，聲請人前開不可歸責於己事由及不能清償債務情
    節之主張，既無可採，聲請人具狀聲請更生程序，即屬聲請
    之要件有所不備。是參酌上開說明，自應駁回其更生之聲請
    ，爰裁定如主文。
五、另目前銀行公會針對曾經參加95年協商機制毀諾之債務人，
    提供「個別協商一致性方案」使能再進行協商，而聲請人既
    仍有固定之收入，尚非不得與乙○銀行等債權人再次進行解
    決債務之商談，以謀求適當之履行條件，附此敘明。
中    華    民    國    98    年    5     月    13    日
                  民事第三庭  法  官  邱靜琪
上為正本係照原本作成
如不服本裁定，應於裁定送達後10日內，以書狀向本院提出抗告
，並繳納抗告費新臺幣1千元
中    華    民    國    98    年    5     月    13    日
                              書記官  鄭美莉


司法院資訊處製作；財團法人民間司法改革基金會備份。
